【裁判字號】    92,上易,1337
【裁判日期】    920910
【裁判案由】    詐欺
【裁判全文】
臺灣高等法院臺中分院刑事判決            民國九十二年度上易字第一三三七號
    上  訴  人
    即  被  告  戊○○原名曾.
                乙○○
右上訴人等因詐欺案件，不服臺灣臺中地方法院中華民國九十二年五月三十日第一審
判決（民國九十二年度易字第四六七號，起訴案號：臺灣臺中地方法院檢察署民國九
十一年度偵字第八七八三號、九十一年度簡偵字第七一九號），提起上訴，本院判決
如左：
    主      文
上訴駁回。
    事      實
一、戊○○（原名曾鴻斌）係臺灣大哥大事業股份有限公司（英文名稱Ｉｎｔｅｒｎ
    ａｔｉｏｎａｌ  Ｐｈｏｎｅ  ＆  Ｔａｇｔａ  Ｓｅｒｖｉｃｅ，簡稱ＴＴＣ
    ，以下簡稱臺灣大哥大事業公司）董事長，乙○○為該公司總經理，並擔任監察
    人。其二人明知臺灣大哥大事業公司與知名上市公司臺灣大哥大股份有限公司（
    英文名稱ＴａｉｗａｎＣｅｌｌｕｌａｒＣｏｒｐｏｒａｔｉｏｎ，簡稱ＴＣＣ
    ，以下簡稱臺灣大哥大公司，係由太平洋電線電纜股份有限公司於民國（下同）
    八十五年間轉投資）及太平洋電線電纜股份有限公司（以下簡稱太平洋電線電纜
    公司）並無關聯；且明知使用臺灣大哥大公司之著名表徵「臺灣大哥大」，於電
    信業務之經營，在廣告、網站、加盟商招牌及申裝書上為相同或類似之使用行為
    ，極易招致民眾在該公司與臺灣大哥大公司間產生混淆；該公司於八十八年十一
    月二十六日曾取得交通部電信總局核發之第二類電信事業許可證明（申請電話秘
    書服務），許可期限至八十九年十一月二十五日止，未於許可證明有效期限內申
    請系統審驗及許可執照，已不得經營第二類電信事業，該公司或其關係企業太平
    洋電信股份有限公司（以下簡稱太平洋電信公司）本身並無自有之網路系統建設
    ；及該公司推展之撥打國內長途電話、行動電話及國際電話等電信業務，客戶如
    欲透過該公司所提供或代理之電信系統，仍須由客戶先利用中華電信股份有限公
    司（以下簡稱中華電信）之電信系統，以致產生應支付予中華電信龐大之市內電
    話費用。戊○○、乙○○竟隱匿上開事實，而共同基於意圖為自己不法所有之概
    括犯意聯絡，使用「臺灣大哥大」之著名表徵，以刊登報紙廣告方式，在全省刊
    登招攬加盟商之廣告。其中：
  (一)於八十九年十一月間，適有九二一地震受災戶丁○○任職於天時投資顧問管理有
    限公司（以下簡稱天時投顧），因天時投顧欲推廣臺灣大哥大事業公司之第二類
    電信業務，基於業務關係而與戊○○有所接觸，經戊○○出示該公司製作之ＤＭ
    簡介內提及：「ＴＴＣ成立於八十四年十二月，並取得交通部許可經營第二類電
    信服務，．．．，ＴＴＣ有涵蓋省Ｔ３光纖高速數據網路為主幹，並全省在臺北
    、桃園、新竹、臺中、員林、嘉義、臺南、高雄、花蓮．．．等十多個地區均有
    服務機房，並與國外知名的電信公司合作，提供用戶高品質又經濟的國際電信服
    務」，且其公司所推出之ＴＴＣ全球國際商業電信網，撥打國內長途電話、行動
    電話及國際電話之電信費用均較其他家電信業者為低廉，而隱匿該公司或其關係
    企業太平洋電信公司本身並無自有服務機房（基地臺，下均同），而需轉向其他
    家第二類電信業者承租線路之事實，致使丁○○信以為真，誤認戊○○、乙○○
    所營之臺灣大哥大事業公司，與臺灣大哥大公司同屬太平洋電線電纜公司旗下二
    子公司，如加盟臺灣大哥大事業公司者，除可享有與臺灣大哥大公司提供相同水
    準之通話品質、便利性外，另可獲取較低廉之通話費用，致陷於錯誤，遂於同年
    十一月六日自臺中北上，在臺北市○○○路○段五十七之二號三樓與戊○○、乙○○締結契約，翌日（七日）並交付新臺幣（下同）三十萬元權利金，及四萬二
    千五百元購買撥接盒費用予乙○○收執。
  (二)昌鴻電信科技股份有限公司（以下簡稱昌鴻公司，董事長程海麗）之總經理趙人
    杰於九十年間，自報紙廣告欄見臺灣大哥大事業公司前開招攬加盟商廣告，誤認
    係知名之臺灣大哥大公司招攬加盟，遂以電話聯絡，經臺灣大哥大事業公司駐中
    區副總經理劉成傑南下接洽，誆稱該公司在全省業已建構Ｔ３光纖網路完畢，各
    地均有服務機房且通話費用較為低廉，因而陷於錯誤，遂於九十年二月間，在臺
    中市○○路○段二一八號七樓之二與劉成傑以臺灣大哥大事業公司名義締結契約
    ，並交付四十萬元權利金予劉成傑轉交戊○○、乙○○收執。
  (三)丙○○於九十年六月間，經由朋友介紹，與戊○○見面，經戊○○、乙○○告知
    其等所營臺灣大哥大事業公司在全省均架構服務機房完畢，通話費用較低廉，致
    丙○○信以為真，陷於錯誤，誤認該公司與臺灣大哥大公司為關係企業，遂於同
    年七月七日在臺北市○○○路○段五十七之二號與戊○○、乙○○締結契約，並
    交付一百萬元權利金予戊○○、乙○○二人。
  (四)嗣丁○○、昌鴻公司、丙○○與戊○○、乙○○分別訂約後，陸續接獲其等下游
    客戶反應通話品質不良，常有線路塞車、無法撥通、撥通率甚低、通話品質欠佳
    及收費情況較高等情形。經向臺灣大哥大公司反映，該公司表示非其公司招攬業
    務，始悉戊○○、乙○○以該「臺灣大哥大」著名表徵使人誤認為臺灣大哥大公
    司招攬加盟商。進而查悉戊○○、乙○○所營臺灣大哥大事業公司並無自有服務
    機房，而係向臺灣電訊網路服務股份有限公司（以下簡稱臺灣電訊網路公司）、
    瀚樺資訊科技股份有限公司（以下簡稱瀚樺公司）及瑪凱電信股份有限公司（以
    下簡稱瑪凱公司）等三家第二類電信業者承租線路，及臺灣大哥大事業公司隱瞞
    客戶仍須自行負擔中華電信之市內電話費用等情，始知受騙，而紛紛提出告訴。
二、案經丁○○、昌鴻公司代表人程海麗訴請臺灣臺中地方法院檢察署檢察官偵查起
    訴暨臺灣臺北地方法院檢察署檢察官移送併辦（丙○○部分）。
    理      由
一、訊據上訴人即被告戊○○、乙○○固均直承分別任職臺灣大哥大事業公司之董事
    長及監察人，而以該公司名義與告訴人丁○○、昌鴻公司及併辦告訴人丙○○締
    結加盟合約，並分別收受其等交付之權利金三十萬元、四十萬元及一百萬元等情
    不諱。惟均矢口否認有何詐欺取財犯行，上訴人即被告戊○○辯稱：伊並未向告
    訴人丁○○、丙○○提及伊所營臺灣大哥大事業公司與臺灣大哥大公司或太平洋
    電線電纜公司是關係企業，二者截然無關，是告訴人等人自己誤認，至告訴人昌
    鴻公司是劉成傑與趙人杰接洽，伊不知劉成傑如何招攬；伊所營臺灣大哥大事業
    公司於八十八年十一月二十六日曾取得第二類電信業務，只是申請通過而已，至
    八十九年十一月二十五日止許可期限即將屆滿前，需要股東繳款增資以便取得資
    金設置服務機房，卻因股東繳款不順，致使服務機房無法設置完成，雖然伊無法
    提供自有服務機房，然伊與告訴人等人加盟合約書第一條已明白記載「甲方（告
    訴人一方）得銷售乙方公司（即被告所營之臺灣大哥大事業公司）所經營或代理
    之電信業務、服務商品，及器材產品」，可見告訴人得銷售伊公司所經營或代理
    之相關產品，則伊未提供伊公司經營產品予告訴人銷售，而提供伊代理臺灣電訊
    網路公司、瀚樺公司及瑪凱公司之電信產品，本在合約約定範圍內，並無詐欺可
    言；至於告訴人所指通話品質不佳、撥通率低等情，乃因告訴人等只要求賺錢牟
    利，卻未依約提供人員接受教育訓練，以致無法解決該問題，純粹是因告訴人未
    提供人員、場地接受訓練，抑或所提供之人員屢次更換所致，無法歸責於伊公司
    ；再者，透過伊所營全球國際商業電信網，伊只是收取用戶端自ＴＴＣ撥接盒接
    收後至客戶端之第二段通話費用，至於用戶端使用中華電信市內通信系統撥打至
    ＴＴＣ撥接盒之第一段通話費用，伊公司並未收取，此部分當責由客戶繳交給中
    華電信，至於第二段通話費用，伊係向上游即臺灣電訊網路公司、瀚樺公司、碼
    凱公司等二類電信業者承租線路，該二類電信業者再向中華電信承租線路，此部
    分費用由伊向該等二類電信業者結清費用，並不轉嫁給加盟商，告訴人等並未遭
    受雙重損害各等語。上訴人即被告乙○○辯稱：伊只是臺灣大哥大事業公司之監
    察人，不參與公司業務之執行，伊雖與告訴人丁○○締約，但伊當時是簽約當日
    快下班時，才由被告戊○○找回簽立書面契約，伊從未對告訴人丁○○、昌鴻公
    司、趙人杰做任何業務介紹，至於告訴人丙○○之簽約過程，伊只是在場負責接
    待，並未談及業務的事，技術層面的事都由被告戊○○負責，詳情並不清楚；而
    臺灣大哥大事業公司前身為太平洋電信公司，當時臺灣大哥大公司前身為太平洋
    通用電訊股份有限公司，伊曾去經濟部抗議何故名稱類似仍然准予登記，事後太
    平洋電信公司要更名為臺灣大哥大事業公司時，也是伊極力向經濟部爭取得來，
    不能一樣事情卻有二種標準，所以經濟部才核准伊申請臺灣大哥大事業公司之名
    稱；伊等所營臺灣大哥大事業公司於擴大後，於執行層面可能有所瑕疵，但絕無
    詐欺之動機，已與告訴人丁○○成立民事上之和解且已付訖其中之拾萬元各等語
    。
二、經查：
  (一)上訴人即被告戊○○係臺灣大哥大事業公司董事長，被告乙○○為該公司監察人
    ，有該公司變更登記表一份附卷可稽（見九十年度發查字第二五七八號，下簡稱
    發查卷第二五七八號，第九八頁以下）。被告戊○○負責推廣該公司相關業務之
    技術，被告乙○○除擔任監察人外，另擔任總經理職務，全權負責公司各項業務
    ，包括設計、財物、加盟商之經銷合約等項，均由她全權處理九十年二月到九十
    一年二月，我是擔任副總經理，曾是董事長，徐（按指被告乙○○）也是總經理
    ，業據證人即該公司副總經理劉成傑於本院九十二年五月一日審理時具結證明屬
    實（見一審卷第一七三頁及一七三正面）。另告訴人丁○○提出被告乙○○之名
    片，其上亦印製任職「總經理」字樣；且被告乙○○係應被告戊○○要求返回公
    司與告訴人丁○○簽約，並於八十九年十一月七日收受告訴人丁○○用以給付權
    利金、撥接盒購買費用之支票（見發查卷第二五七八號，第七頁、第三十五頁）
    ，業據告訴人丁○○指訴綦詳，並為被告乙○○所不否認。告訴人丙○○前往臺
    北公司處與戊○○簽約時，由被告乙○○負責招待，並與其簽約，亦經告訴人丙○○指陳在卷，被告乙○○對此並不爭執。至臺灣大哥大事業公司向其上游之臺
    灣電訊網路公司、瀚樺公司、瑪凱公司締結經銷合約時，係由被告乙○○（臺灣
    電訊網路公司）或由被告戊○○與乙○○（瀚樺公司、瑪凱公司）一同出面參與
    ，業據臺灣電訊網路公司總經理周鐘麒、瀚樺公司業務經理曲信中及瑪凱公司新
    事業發展處協理查文浩於原審法院九十二年五月十三日審理時具結證明屬實（見
    原審卷第二三九頁正面）。足見被告乙○○自始至終均參與臺灣大哥大事業公司
    除技術層面以外之全部相關業務，是其辯稱均未參與公司業務經營云云，不可採
    信。
  (二)又臺灣大哥大公司之「臺灣大哥大」，業已為全省消費者均知悉之著名表徵，被
    告二人所營臺灣大哥大事業公司，極可能使人誤認為臺灣大哥大公司，此觀被告
    乙○○於原審法院審理時供稱：臺灣大哥大事業公司前身為太平洋電信公司，當
    時臺灣大哥大公司前身為太平洋通用電訊股份有限公司，伊曾去經濟部抗議何故
    名稱類似仍然准予登記，事後太平洋電信公司要更名為臺灣大哥大事業公司時，
    也是伊極力向經濟部爭取得來，不能一樣事情卻有二種標準，所以經濟部才核准
    伊申請臺灣大哥大事業公司之名稱登記各等語。可見被告乙○○當時即明知其所
    申請改名後之臺灣大哥大事業公司，極可能造成民眾對於與彼時已存在之臺灣大
    哥大公司產生混淆，並行銷與臺灣大哥大公司相同或類似之電信業務，而仍堅持
    要以該名稱申請登記，其有藉名稱之相同或類似性，造成民眾誤認被告所營之臺
    灣大哥大事業公司即為著名上市公司臺灣大哥大公司之故意至明。被告戊○○所
    舉證人張善韔於同院同日審理時亦證稱：伊在九十年三、四月間，與朋友合夥和
    劉成傑以臺灣大哥大事業公司名義締結加盟合約，當時伊以為是臺灣大哥大公司
    ，直到加盟過三、四個月後，有客戶反應並非是臺灣大哥大公司，伊才質問劉成
    傑，劉成傑才說兩者沒有關係等語（見同審卷第二四三、二四五頁正面）。證人
    劉成傑於同院九十二年五月一月審理時亦證述：當時朋友介紹伊進入該公司，以
    為是臺灣大哥大公司，直到進去之後才知兩者無關，當時被告二人都有向伊說明
    此事，伊是於九十年二月份起至九十一年二月份止任職臺灣大哥大事業公司，擔
    任副總經理職務等語（見同審卷第一七二頁、一七三頁正面）。足見被告二人所
    營臺灣大哥大事業公司確實有使人誤認為臺灣大哥大公司之嫌。
  (三)查消費者對於電信業者所提供之電信服務，在未實際加盟前，無法確知該業者所
    提供電信服務品質之優劣良窳，除加盟合約有關權利義務之記載外，電信業者所
    推出之宣傳廣告內容亦屬消費者決定加盟與否之重要判別依據，如有不實或跨大
    其詞，仍屬其施用詐術之手段，自不能單以宣傳行銷手法為置辯，而免其應據實
    相告之義務。在被告戊○○、乙○○印製發放予各加盟商之宣傳廣告ＤＭ前言內
    提及：「ＴＴＣ成立於八十四年十二月，並取得交通部許可經營第二類電信服務
    ，．．．ＴＴＣ有涵蓋全省Ｔ３光纖高速數據網路為主幹，並全省在臺北、桃園
    、新竹、臺中、員林、嘉義、臺南、高雄、花蓮．．．等十多個地區均有服務機
    房，並與國外知名的電信公司合作，提供用戶高品質又經濟的國際電信服務」等
    情。然臺灣大哥大事業公司並未有自己的服務機房，雖該公司於八十八年十一月
    二十六日取得交通部核發之第二類電信（電話秘書業務）許可證，然僅止於取得
    許可證而已，實際上該公司並未籌措足夠資金在全省各地架設服務機房，且截至
    八十九年十一月二十五日許可期限屆至前，仍未架設完成，且亦未申請系統審驗
    及許可執照等各情，為被告戊○○所供認，復有交通部電信總局九十一年五月三
    十日電信公字第０九一０００八一四六０號函文一紙存卷可稽（見九十一年度偵
    字第四八一二號卷，下簡稱偵字第四八一二號，第四八頁以下，本審卷第四十五
    頁正面）。被告戊○○雖執在加盟經銷合約第一條皆已約定「甲方（告訴人一方
    ）得銷售乙方公司（被告二人所營公司）所經營或代理之電信業務、服務商品及
    器材產品」，可見伊公司得提供伊向臺灣電訊網路公司等第二類電信業者代理之
    電信業務供給告訴人等人銷售，並未違約云云為置辯。然綜觀被告二人所提宣傳
    廣告均已明白揭櫫臺灣大哥大事業公司已在全省各地架設服務機房完畢，並未提
    及其等所謂服務機房係向上游之第二類電信業者承租，且被告二人提供予告訴人
    等人銷售之產品，均向臺灣電訊網路公司等三家業者代理而來，並無自己經營或
    生產之產品，可見被告二人以定型化契約誤導告訴人等人，致使誤認其等所銷售
    者皆為臺灣大哥大事業公司產品。雖然此舉並未導致被告二人有違約之實，然實
    際上已導致告訴人等人對此產生誤判。蓋告訴人丁○○締約時，臺灣大哥大事業
    公司尚取得第二類電信業務之許可證明，而該公司卻未如宣傳廣告所述已在全省
    架設機房完畢；遑論於告訴人昌鴻公司、丙○○及證人張善韔分別於九十年二月
    以後與該公司締約時，該公司原先取得之許可證因未辦理展延而早失效，被告二
    人卻仍隱瞞該事實，使告訴人等人誤認其為合法第二類電信業者，已在全省架設
    服務機房完畢，可以作為通信使用，得以節省通話費用，而與之締約；如告訴人
    早知被告二人所營臺灣大哥大事業公司並非合法之第二類電信業者，則其可直接
    向合法之臺灣電訊網路公司等第二類電信業者承租線路即足，何需透過被告二人
    所營公司，由其等賺取差價利益？又告訴人如經由被告二人事先告知係代理臺灣
    電訊網路公司等產品，則告訴人當可評估該等第二類電信業者之營運是否正常，
    通話費率是否較低，而決定要否銷售被告公司代理之上開產品；然告訴人等人卻
    始終不知臺灣大哥大事業公司所提供銷售者，竟均非己有產品，而係向他家第二
    類電信業者代理而來，業經告訴人丁○○、丙○○及證人趙人杰證明屬實，益徵
    被告二人確實有預藉此契約事先之明文約定，以掩飾其詐欺之違法事實，堪以認
    定。
  (四)再者，被告二人一再號召吸引全省各地加盟商前來加盟之重要誘因，除其等所營
    臺灣大哥大事業公司極使民眾誤認與上市公司臺灣大哥大公司相同或類似，可以
    提供相同通話品質及便利性外；另一重要誘因即為臺灣大哥大事業公司所提供之
    通話費用相較於中華電信等其他電信業者一定為低，此於告訴人丁○○所提出之
    加盟經銷合約書第十條「產品價格：乙方保證通訊費率一定比中華電信低」約定
    可明。然使用後，事後卻發現告訴人或其再轉手之下游客戶，實際上撥打費用時
    ，卻無故地多出大筆應支付予中華電信之市內電話費用，加上應支付予臺灣大哥
    大事業公司之通信費用，兩者相加結果，通信費用比先前使用中華電信者高出甚
    多，尤其於受話端未接聽電話者，所產生之高額通話費用更是鉅額等情，為告訴
    人丁○○、丙○○及證人趙人杰自警、偵訊及原審法院審理期間歷次指證明確證
    明在卷。告訴人丁○○更且陳稱：「：：所以我有提出質問，被告回答說台灣大
    哥大是做第一類電信、台灣大哥大事業是做第二類電信，但同屬太平洋旗下的二
    家獨立公司：：」，告訴人高坤童亦供陳：被告說他是台灣大哥大事業有限公司
    ，我們問他，和台灣大哥大有何關係，他說是關係企業，他還騙說全省都有基地
    台，就在我們打契約的前一個星期講的，告訴人昌鴻公司總經理趙人杰亦陳稱：
    他們說他們有電信第二類之證照，且有講他們和台灣大哥大股份有限公司是關係
    企業，和太平洋電信股份有限公司也是關係企業，他們在全省都有Ｔ三之光纖網
    路，均已建構完畢（以上見原審卷第六十三、六十二、一七九頁正面）被告戊○○雖辯稱因為伊及上游之臺灣電訊網路公司等第二類電信業者並未有自己專屬線
    路，均需向中華電信承租線路，至於加入伊公司所屬加盟商，必須在客戶端裝一
    撥接盒（節費器），用戶端撥打電話時，先使用中華電信線路，透過撥接盒轉至
    ＴＴＣ設於全省各地之服務機房（應係指其向臺灣電訊網路公司等第二類電信業
    者承租部分）（下簡稱第一段費用），經由服務機房接收後，再透過伊向臺灣電
    訊網路公司等經銷之電信產品，轉至客戶端（下簡稱第二段費用），而臺灣電訊
    網路公司等第二類電信業者也是向中華電信承租線路，伊公司只收取第二段費用
    ，並不收取第一段費用，第一段費用應由消費者直接付予中華電信各等語。而證
    人瀚樺公司業務經理曲信中於原審法院九十二年五月十三日審理時，亦為相同之
    證述，並更證稱：在當時固網尚未開放時代，除第一類電信業者（中華電信）外
    ，其餘第二類電信業者都是要透過撥接盒轉接手續，才能通話，而用戶端撥打電
    話透過撥接盒，轉至第二類電信業者服務機房之費用，都是由消費者直接付費給
    中華電信等語。是被告戊○○前開辯稱固非無據。然以被告二人在全省招攬加盟
    業務，只要有投資此新興行業意願者，皆可加入，則以告訴人丁○○原僅在天時
    投顧工作，告訴人丙○○係在大陸地區從事投資農業行業，證人張善韔係在郵局
    工作，為其等於警詢筆錄及原審法院審理時所陳，依其等智識能力是否得以明白
    其中有二段收費之計算方式，不無可疑。是告訴人等人信賴被告等所印製之ＴＴ
    Ｃ全球國際商業電信網有關「國際電信服務網路架構」及「環島網際直撥語音費
    用比較表」（見發卷第二五七八號，第三十八頁正反面）之淺顯且明顯之強烈對
    比，敘述實際通話流程及收費標準，自屬當然。次觀上開網路架構圖表業已明白
    標示撥打程序為：用戶端透過節費電腦、使用中華電信線路，接至ＴＴＣ服務機
    房，再接至收話端等項；而其下方之費用比較表，則顯示就市內撥打行動電話而
    言，ＴＴＣ收取每分鐘四元費用，中華電信收取每秒鐘零點一元（每分鐘六元）
    、遠傳電信收取每秒鐘零點一一元（每分鐘六點六元）、臺灣大哥大收取每分鐘
    五點六元、和信、東信及東榮均收取每分鐘五點六元、泛亞收取每六秒零點七七
    元（每分鐘約七點六九元）之通話費用；客觀上ＴＴＣ所收取之通話費用明顯較
    其他家電信業者為低；然自該宣傳廣告上方之網路架構圖表及下方之費用比較表
  ，互相對照，極易使人誤認ＴＴＣ收取之每分鐘四元通話費用，業已包含自用戶
    端至收話端之全程費用，並無所謂第一段及第二段費用之區別；此由熟知電信業
    務之證人曲信中於原審法院審理時，亦證述上開宣傳廣告手法並未註明清楚，極
    有可能讓人誤認業已包含應支付予中華電信之第一段費用，可能會誤導消費者等
    語（見原審卷第二四一頁）至明。況且證人張善韔於同院九十二年五月十三日審
    理時，亦證稱：當時在九十年三、四月間締約時，劉成傑只有說臺灣大哥大事業
    公司是每分鐘四元，中華電信是每分鐘六元，並未提及有市內電話一點六元（每
    三分鐘）之事，等到該公司職員「林洪玲」來做業務輔導時，才提到有一點六元
    市內電話費用，伊曾質問劉成傑何故未告知，但他並未回覆，嗣後伊下游客戶反
    應因為伊隱瞞市內電話一點六元情事，導致電話費用根本沒有節省，認為伊詐欺
    也不願支付款項，伊才改與被告戊○○接觸，被告戊○○因此與伊達成和解，迄
    今均有如期返還款項各等語（見原審卷第二四四頁）。足見除告訴人等人外，確
    實另有他人因被告上開隱瞞事實、誤導行為陷於錯誤，而加入經銷加盟，亦堪認
    定。
  (五)此外，告訴人等人另指出：伊等透過撥接盒使用ＴＴＣ網路結果，凡通信時間不
    長，抑或受話端無人接聽者，則通話費用明顯暴增，因中華電信係採取一段計費
    ，只要受話端有人拿起電話接聽，才開始起算通信費用，無人接聽，則無任何費
    用可言，反觀因為伊等加裝撥接盒緣故，就算受話端無人接聽，只要伊撥打電話
    ，透過撥接盒轉至ＴＴＣ服務機房，因為ＴＴＣ服務機房已接收該通電話，即已
    產生市內電話費用，縱使受話端無人接聽，也會產生該段費用，且無人接聽時間
    越長，產生應支付予中華電信之通話費用即愈高等情。證人周鐘麒亦證稱：當時
    伊所屬臺灣電訊網路公司考慮此部分費用過高，無生存空間，故伊公司只承作國
    際網路部分業務等語。上情亦為被告戊○○所不否認，但辯稱：只要受話端接聽
    電話，且通話時間愈長者，則平均結果，每分鐘通話費率仍屬較低，確實有節省
    ，只是國內長途電話節省較少，行動電話及國際電話則節省較多，故伊於招攬客
    戶時，均有告知加盟商上情，而可以刪除該國內長途電話之服務項目等語。惟亦
    為告訴人丁○○所堅詞否認，證人劉成傑於原審法院審理時，亦證稱：伊於九十
    年二月間到職，擔任副總經理，初期伊到職時，並不知連受話端沒人接聽部分也
    要計算費用，直到加盟商提出要解約時，伊才知道，因為國內長途電話部分省的
    少，故於進入公司二、三個月後，會建議加盟商可以刪除此部分服務項目各等語
    。觀其前開證詞，連任職副總經理職務之證人劉成傑於初期亦不知悉用戶端於撥
    通電話時，連受話端無人接聽部分也會產生通話費用，則如何苛求告訴人等人於
    締約時事先知情？況且，告訴人丁○○否認被告戊○○等人事先曾告知可以刪除
    三合一服務項目中之國內長途電話部分，而如被告戊○○等人於締約時，確實有
    盡上開告知義務，讓加盟之告訴人等人得以自由抉擇，何以其自九十年六、七月
    間知悉遭告訴人等人提出告訴後，未辯以上情，足見被告戊○○辯稱可刪除此部
    分服務項目一節，乃係事後辯解之詞，要無足取。至告訴人及其下游消費者均指
    稱常有線路塞車、撥通率甚低等情，已據告訴人丁○○、丙○○、及證人趙人杰
    指訴甚詳，而以被告並未有自己服務機房，而係向上游之二類電信業者承租門號
    及線路等網路系統建設，為被告戊○○所不否認，亦經證人周鐘麒、吳季美、查
    文浩、曲信中證明屬實，而被告戊○○所租用之上開三家電信業者，合約期間均
    有不同，足見被告並非同時向該三家電信業者租用線路，而該三家電信業者提供
    之線路亦非僅供應被告等所營臺灣大哥大事業公司獨家經銷，而線路容量本屬有
    限，如同時間有大量用戶使用相同線路，勢必造成用量暴增大塞車，出現無法撥
    通，甚至通話品質不佳情事，不難想像。
三、綜上所述，被告二人前開辯解均無可採。其等確實有藉在市場上已佔有相當地位
    之「臺灣大哥大」名義招攬客戶，隱瞞其非第二類電信業者，及應支付予中華電
    信之第一段電信費用等情，使告訴人等人誤認其等確實可提供與臺灣大哥大公司
    相同品質之通話內容、便利性，且收費匯率亦較其他電信業者為低之事實，陷於
    錯誤，而支付三十萬元至一百萬元不等之權利金。被告二人有詐欺取財之犯行，
    至堪認定。
四、核上訴人即被告二人所為，均係犯刑法第三百三十九條第一項詐欺取財罪。其等
    彼此間有犯意聯絡與行為分擔，為共同正犯。被告二人先後多次犯行，手段相同
    ，所犯構成要件復相同，顯係基於概括犯意反覆為之，為連續犯，並依法加重其
    刑。公訴人雖未及就告訴人丙○○移送併辦部分予以審理，然與起訴事實具有連
    續犯之裁判上一罪關係，基於審判不可分法理，本院自得一併審理，附此敘明。
  原判決因依刑法第二十八條、第五十六條、第三百三十九條第一項，罰金罰鍰提
    高標準例例第一條前段，審酌被告二人利用其等經營電信業務之長才，隱匿真相
    ，詐騙告訴人等人財物，於犯後未能坦承犯行等一切情狀，均量處有期徒刑拾月
    ，示懲。其認事用法及量刑均無不當，上訴人等上訴意旨，仍執陳詞，指摘原判
    決不當，非有理由，應予駁回。至於上訴人即被告乙○○於本院行言詞辯論前已
    以拾萬元與告訴人中之一丁○○成立和解，亦僅係告訴人受損之部分獲償，其請
    求為緩刑之宣告，亦非適宜，合此敘明。
五、據上論斷，應依刑事訴訟法第三百六十八條，判決如主文。
本案經檢察官甲○○到庭執行職務。
中      華      民      國      九十二   年       九      月     十     日
                                    臺灣高等法院臺中分院刑事第六庭
                                          審判長法  官  陳  嘉  雄
                                                法  官  邱  顯  祥
                                                法  官  陳  秀  
右正本證明與原本無異。
不得上訴。
                                                書記官  陳  信  和
中      華      民      國      九十二   年       九      月    十五    日
                                                                        Ｉ


司法院資訊處製作；財團法人民間司法改革基金會備份。
